【裁判字號】    98,消債更,62
【裁判日期】    990630
【裁判案由】    更生事件
【裁判全文】
臺灣臺東地方法院民事裁定            98年度消債更字第62號
聲  請  人
即  債務人  甲○○
上列當事人因消費者債務清理事件聲請更生，本院裁定如下：
    主    文
債務人甲○○自民國九十九年七月二日十六時起開始更生程序。
命司法事務官進行本件更生程序。
    理    由
一、聲請意旨略以：其因消費借貸負有債務，而有不能清償之虞
    之情，曾於民國95年間提出債權人清冊，以書面向最大債權
    金融機構大眾商業銀行股份有限公司（下稱大眾銀行）請求
    共同協商債務清償方案，大眾銀行提出協商條件為每月清償
    新臺幣（下同）9,000 元。當時係因銀行員工之鼓吹，為免
    支付高利率誘因，不得不接受協商條件。然聲請人協商時擔
    任派報臨時工，收入不穩定，平均每月收入約為15,000至20
    ,000元，聲請人須扶養2 名子女並支出家庭生活開銷，每月
    支出約15,000元，每月收入扣除每月支出後，已無餘款繳納
    協商金額，不得已而於96年間毀諾，實具不可歸責於己之事
    由。此外，聲請人無擔保或無優先權之債務總額未逾1,200
    萬元，復未經法院裁定開始清算程序或宣告破產，爰向本院
    聲請更生等語。
二、按債務人與金融機構協商成立者，不得聲請更生或清算，但
    因不可歸責於己之事由，致履行顯有重大困難者，不在此限
    。本條例施行前，債務人依金融主管機關協調成立之中華民
    國銀行公會會員辦理消費金融案件無擔保債務協商機制與金
    融機構成立之協商，準用前項之規定，消費者債務清理條例
    （下稱本條例）第151條第5 項、第6項分別定有明文。次按
    債務人不能清償債務或有不能清償之虞，且無擔保或無優先
    權之債務總額未逾1,200 萬元者，於法院裁定開始清算程序
    或宣告破產前，得向法院聲請更生，亦為本條例第3 條、第
    42條第1 項所明定。又法院開始更生程序之裁定，應載明其
    年、月、日、時，並即時發生效力。法院開始更生或清算程
    序後，得命司法事務官進行更生或清算程序，必要時得選任
    律師、會計師或其他適當之自然人或法人一人為監督人或管
    理人，復為本條例第45條第1項、第16條所明定。
三、經查：聲請人主張事實，業據提出財團法人金融聯合徵信中
    心當事人綜合信用報告、債權人清冊、財產及收入狀況說明
    書、薪資表、臺灣企銀臺東分行存款存摺、戶籍謄本、郵局
    郵政存簿儲金簿、臺東縣臺東地區農會存款存摺、南山人壽
    保險股份有限公司保險單、聲請人及朱義雄、朱祐良、朱秀
    珍之財政部臺灣省南區國稅財產歸屬資料清單（下稱財產歸
    屬清單）、96至97年度綜合所得稅各類所得資料清單（下稱
    所得稅清單）、勞健保投保資料等為證。聲請人協商金額為
    9,574元，於95年10月間毀諾等情，有大眾銀行99年6月28日
    陳報狀附卷可稽，堪信聲請人每月應繳納之協商金額應為9,
    574元屬實。觀之聲請人96、97 年度所得收入分別為71,420
    元、171,853元（本院卷第14-15、89-90頁），計算其96 年
    之平均每月收入為5,952元〈計算式：71,420÷12＝5,952。
    小數點以下四捨五入。下同〉，實已低於內政部主計處所公
    佈之96年度臺灣省每人每月最低生活費9,509元；又其97 年
    平均每月收入則為14,321元〈計算式：171,853÷12＝14,32
    1〉，扣除97年度臺灣省每人每月最低生活費9,509元，僅餘
    4,812 元〈計算式：14,321－9,509＝4,812〉，此外，聲請
    人之名下亦無財產（本院卷第13、89頁），堪認聲請人主張
    其每月收入不足清償協商金額9,574 元應屬可採。綜上，大
    眾銀行斯時定協商條件之際，並未詳加評估聲請人每月收入
    及必要費用支出。職是，依聲請人之客觀實際情況可證其收
    入實不足負擔協商條件，應屬不可歸責於己之事由，致履行
    顯有重大困難之情。揆諸上開說明，聲請人聲請更生，應屬
    有據，爰裁定如主文第1項所示。
中    華    民    國    99    年    6     月    30    日
                  民事庭    法      官  傅曉瑄
上為正本係照原本作成
本件不得抗告
本裁定已於99年7月2日16時公告。
中    華    民    國    99    年    6     月    30    日
                            書  記  官  莊惠如

司法院資訊處製作；財團法人民間司法改革基金會備份。
